臺灣臺中地方法院刑事判決　　　　　　　　　　　　　九十二年度自字第六一七號
　　自　訴　人
　　即反訴被告　壬○○
　　自訴代理人　丙○○律師
　　被　　　告
　　即　反訴人　癸○○
　　被　　　告　戊○○
右列被告等因傷害等案件，經自訴人提起自訴暨被告癸○○提起反訴，本院判決如左
：
    主  文
癸○○、戊○○無罪。
壬○○意圖他人受刑事處分，向該管公務員誣告，處有期徒刑肆月。緩刑貳年。
    事  實
一、壬○○明知癸○○、戊○○並未於民國九十二年七月一日晚間八時三十分許，在
    臺中市○○路六六號癸○○所經營之振詠通訊行附近，見壬○○騎機車經過以手
    招呼壬○○，乘其停好車，脫下安全帽之際，共同傷害壬○○之情事，竟意圖癸○○、戊○○受刑事處分，於九十二年七月二十二日向本院自訴誣告癸○○、戊○○在前開時、地共同傷害，使其受有臉部約三公分之撕裂傷、右膝挫傷及右腓
    骨骨折等傷害。
二、案經癸○○提起反訴。
    理  由
壹、本訴即被告癸○○、戊○○無罪部分：
一、自訴意旨略以：被告癸○○於民國九十二年七月一日晚間約八時三十分許，乘自
    訴人騎機車返家途經臺中市○○路六六號被告癸○○所經營之振詠通訊行附近時
    ，以手招呼自訴人壬○○停車，自訴人不疑有他，下車將機車停好，脫下安全帽
    時，被告癸○○與被告戊○○竟基於共同傷害之犯意連絡，由被告戊○○出手猛
    擊自訴人右前額及胸部、致自訴人受有臉部約三公分之撕裂傷，血流如注，而倒
    地，其見自訴人倒地後，並以腳猛踢自訴人右膝、右小腿，致自訴人右膝挫傷及
    右腓骨骨折，因認被告共犯刑法第二百七十七條第一項之傷害罪嫌。
二、按犯罪事實應依證據認定之，無證據不得認定犯罪事實；不能證明被告犯罪者，
    應諭知無罪之判決；刑事訴訟法第一百五十四條第二項、第三百零一條第一項分
    別定有明文。又認定不利於被告之事實，須依積極證據，苟積極證據不足為不利
    於被告事實之認定時，即應為有利於被告之認定，更不必有何有利之證據，最高
    法院三十年度上字第八一六號判例可資參照。另告訴人指訴係以使被告受刑事訴
    追為目的，是其陳述是否與事實相符，仍應調查其他證據以資審認，不得僅憑告
    訴人指訴遽令被告入罪，最高法院五十二年台上字第一三００號判例可循。
三、自訴人壬○○認被告二人涉有共同傷害犯行，無非係以中國醫藥學院附設醫院九
    十二年七月十一日之診斷證明書一紙、證人陳田富（原名辛○○）、林錫章之證
    述，為其論據之基礎。訊據被告癸○○、戊○○則堅決否認有何自訴人所指共同
    傷害之犯行，被告癸○○辯稱：九十二年七月一日晚間八時三十分許，伊在臺中
    市○○路六六號伊所經營之振詠通訊行，聽到碰一聲，伊出門往外看，即見壬○○人車倒地，伊有聞到壬○○身上有酒味，伊即入內以家裏電話0000000
    0號打電話給一一九報案叫救護車，並以電話通知壬○○之主管王雅玲，待救護
    車到達時，伊並引導救護車至現場等語。被告戊○○則以，伊係臺中市○○街嘉
    年華大樓之管理員，九十二年七月一日晚間八時三十分許，伊正在當班執勤，並
    不在現場等語置辯。經查：
(一)、證人陳田富（原名辛○○）於本院審理時證稱：「當天晚上我騎車經過那裏，案
    發地點對面有檳榔攤，…看到自訴人被人毆打，我的印象是現場有二人與自訴人
    對立，而身材比較壯的那一個出手打自訴人，把他的頭部打到流血，血流滿地，
    我怕出意外，所以我就以行動電話打一一○報警，等到被告二人進入一家通訊行
    之後，我才趕過去看自訴人的傷勢，等了十分鐘救護車還沒有到，我就先走了。
    」（本院Ｂ卷第三十頁）云云，證人乙○○則證述：「當天晚上我是在陳田富之
    前去檳榔攤買檳榔，我確認有看到自訴人及被告二人在對街拉拉扯扯，並且有對
    話，出手打自訴人的人是戊○○，而癸○○則是站在戊○○旁邊」、「戊○○打
    完人之後就騎車先走了，從他們拉扯到戊○○離開有一、二十分鐘，自訴人被送
    醫之後我就走了。」云云（本院Ｂ卷第三三頁）。惟證人陳田富、乙○○對於被
    告二人毆打自訴人壬○○後之去向，證人辛○○係稱，被告二人打完後，即進入
    通訊行內云云，而證人乙○○則稱被告戊○○即騎乘機車離開云云，證人陳田富
    、乙○○二人所述並不一致。又證人陳田富確曾以0000000000號之行
    動電話打一一○報案乙節及被告癸○○，亦確曾以00000000號室內電話
    打一一九報案乙節，此有0000000000號行動電話之通聯紀錄、臺中市
    警察局九十二年十二月三十日中市警指字第○九二○○八一八五九號函所檢附之
    報案記錄單一紙及臺中市消防局九十二年十二月二十五日消護字第○九二○○一
    三四三九號函所檢附之民眾壬○○緊急救護案之報案暨救護資料在卷可稽（本院
    Ａ卷第五二頁、第一二五頁、第一一六至一一八頁）。惟依臺中市警察局勤務指
    揮中心治安情報一般事故記錄單所載，證人陳田富報案之時間係二十時五十四分
    許，然依臺中市消防局之緊急救護紀錄所載，救護過程之時間分別為：二十時三
    十九分接獲通知、二十時四十四分到達現場、二十時五十七分離開現場、二十一
    時到達醫院、二十一時五分離開醫院。承上可知，證人陳田富報警之時間二十時
    五十四分，而依前開救護紀錄所載，斯時救護車應已扺達現場實施救護，惟證人
    陳田富卻稱，伊並未曾看到救護車到達云云，故其前開所述，是否詳實，即屬有
    疑。另證人乙○○陳稱自訴人與被告癸○○、戊○○拉扯到被告戊○○離開約一
    、二十分鐘云云，惟自訴人自承，其係二十時三十分許騎車返家，途經前開臺中
    市○○路六六號癸○○所經營之振詠通訊行附近，經癸○○招呼停下，方遭癸○○、戊○○毆打云云（見本院Ｂ卷第三頁自訴狀所載）。是以，自訴人既自二十
    時三十分許騎車返家，中途遭被告癸○○招呼停下，其後再遭毆打，則戊○○拉
    扯到戊○○離開自應在自訴人停車之後，而證人乙○○既稱而戊○○拉扯到戊○○離開約一、二十分鐘，則依前開救護紀錄所記載救護車於二十時四十四分到達
    及二十時五十七分離開，則被告戊○○與自訴人拉扯之際，救護車應已到達，惟
    證人乙○○於當時並未見到救護車。且證人即臺中市消防局中港分隊救護員庚○○、丁○○到場之時，僅見自訴人一人躺在地下，並未見到被告戊○○與自訴人
    正在拉扯等情，亦據證人庚○○、丁○○證述明確（本院Ａ卷第一八九、一九四
    頁）。是以，證人乙○○所述是否真實，亦有可疑。另若謂被告癸○○事先預謀
    犯案，於毆打自訴人之際先打一一九報案，則被告癸○○，如何於事前得知自訴
    人於當時必經過該地，而得先報案。又若係毆打自訴人後為規避責任，而先打一
    一九報案，則自訴人受毆打之時間必於被告癸○○二十時三十九分許打電話報案
    之前，然此事發時間亦與證人陳田富所陳目擊至報案之經過所顯示之時間（報警
    之通聯紀錄及報案紀錄所載之報警時間二十時五十四分許）不符。是以，證人陳
    田富、乙○○前開證述情節既有前述所載之瑕疵，自不得以此即為被告癸○○、
    戊○○不利之認定。
(二)、又依自訴人所提出之中國醫藥學院附設醫院九十二年七月十一日診斷證明書雖可
    證自訴人確受有臉部撕裂傷、右膝挫傷、右腓骨骨折等傷害。惟依中國醫藥大學
    附設醫院九十三年一月十九日院歷字第九三○一○二一七號所示，撕裂傷是因外
    力（如撞擊、壓迫、撕扯…等）導致皮膚及軟組織裂開所造成的作口，故徒手毆
    打人可能會造成撕裂，但機會不大等語，此有該函附卷可參（本院Ａ卷一四三、
    一四四頁）。是以，前開自訴人所受之傷害是否為人徒手毆傷所致，亦非無疑。
(三)、自訴人雖就被告癸○○、戊○○如何共同毆傷伊之事實，指述歷歷。惟自訴人即
    為使被告受刑事訴追為目的，而向法院提起訴訟，是依前開判例意旨之說明，自
    不得僅憑告訴人所訴遽令被告二人入罪。且自訴人於本院準備程序時，當被告癸○○辯稱自訴人應係喝醉酒騎車自行摔倒之時，自訴人即自承伊當時沒有喝酒云
    云（本卷Ａ卷第五一頁），惟經本院函詢中國醫藥大學附設醫院，該院函覆：「
    …其血中酒精濃度為每一百立方毫升含酒精二五五點二毫克（相當於酒測吹氣測
    驗值一點二七六）等語，此有中國醫藥大學附設醫院九十二年十月二日院歷字第
    九二一○三五七一號函在卷可查（本院Ａ卷第三四、三五頁）。嗣自訴人方於本
    院審理時，坦承伊有喝酒等語（本院Ａ卷第二○七頁）。是以，自訴人於事發當
    時是否曾飲酒，伊應自知，猶於本院審理時隱瞞該事實，故其所指述之事實，是
    否均為詳實要非無疑。另證人即當時為自訴人緊急救護之臺中市消防局中港分隊
    之救護員庚○○，亦於本院審理時證述：「（到達緊急救護地點時）那時我們看
    到一人躺在地上，旁邊有一部機車，現場有另一人，我不確定是何人，躺在地上
    的人應該是壬○○，我們送到醫院時有做紀錄  確認就是壬○○。」、「機車是
    倒在人的旁邊的馬路旁，…」、「（在救護紀錄查詢資料，上面記載機車禍自摔
    何義？）我們依據現場機車倒地狀況及旁人所述，我自己判斷為車禍而記載的。
    」等語（本院Ａ卷第一八九、一九一頁頁），且證人即自訴人之主管臺中市政府
    景觀工程課課長己○○於本院審理時結證稱：「是王雅玲在九十二年七月一日晚
    間九點前來電給我說自訴人在大雅路跟梅川東路口發生事情，…我約九點十分到
    達該醫院，那時看到有一位同事，自訴人的家人也有到場，我沒有看到警察，自
    訴人已經躺在病床上，等待醫生來，我站在自訴人的旁邊，有聞到自訴人身上有
    酒味，但並不濃，…那時我問自訴人情形，他說他是騎機車發生意外…」等語（
    本院Ａ卷九十頁）。準此，顯見自訴人之傷應非遭人毆打所致，自訴人猶指述，
    係遭被告癸○○、戊○○共同毆傷所致，自無可採。
(四)、另證人己○○即自訴人之主管臺中市政府景觀工程課課長、證人即自訴人之同事
    甲○○，雖分別證述，依自訴人所提出之機車照片所示，該機車外形完整，不像
    是車禍自行摔傷云云。惟證人己○○、甲○○所見之機車照片係事發數日後，自
    訴人於家中所攝之機車照片，且證人二人於事發時亦不在現場，並未親見事故之
    現場之情形，自不能以證人己○○、甲○○事後所見或推測之詞即為被告癸○○
    、戊○○不利之認定。
四、綜上所述，證人陳田富、乙○○之證述及自訴人之指述既有前述所載之疵瑕，自
    不能以此即遽認被告癸○○、戊○○有自訴人所指之前揭共同傷害犯行。此外，
    復查無其他積極證據足以證明被告二人有何共同傷害之犯行，既不能證明被告二
    人犯罪，依首揭法條及判例意旨之說明，即應依法為無罪之諭知。
貳、反訴即反訴被告壬○○有罪之部分：
一、訊據反訴被告壬○○矢口否認有何誣告之犯行，辯稱：伊所受之臉部撕裂傷、右
    膝挫傷、右腓骨骨折等傷害，確係癸○○於民國九十二年七月一日晚間八時三十
    分許，乘伊騎機車返家途經臺中市○○路六六號癸○○所經營之振詠通訊行附近
    時，以手招呼壬○○停車，伊下車將機車停好正脫下安全帽時，戊○○即出手毆
    打伊，並非伊自行騎車摔傷云云。經查：
(一)、反訴被告壬○○所受之臉部撕裂傷、右膝挫傷、右腓骨骨折等傷害，並無證據足
    資認定係反訴人癸○○、被告戊○○共同傷害所致一節，業如前述。反訴人癸○○陳稱：伊在臺中市○○路六六號其所經營之振詠通訊行，聽到碰一聲，伊出門
    往外看，即見壬○○人車倒地伊有聞到壬○○身上有酒味，伊即以家裏電話00
    000000號打電話給一一九報案叫救護車，並以電話通知壬○○之主管王雅
    玲，自訴人應係酒醉摔倒等語，核與第一時間到場現場之臺中市消防局中港分隊
    救護人員庚○○證述：伊到達時看到一人躺在地上，旁邊有一部機車倒在人的旁
    邊的馬路旁，伊即依據現場機車倒地狀況及旁人所述，判斷為車禍而在救護紀錄
    查詢資料上記載機車禍自摔等語（本院Ａ卷第一八九、一九一頁）、證人即被告
    主管臺中市政府景觀課課長己○○於本院審理時結證稱：伊是王雅玲（即被告壬○○之直屬長官）於九十二年七月一日晚間九點前來電告知伊，壬○○受傷之事
    ，伊大約九點十分到達醫院，壬○○已躺在醫院，等待醫生來，伊站在壬○○的
    旁邊，有聞到壬○○身上有酒味，伊那時問壬○○，其說是騎機車發生意外等語
    （本院Ａ卷九十頁）、證人即收到報案通知前往醫院查訪之員警子○○則證述：
    伊去急診室時，就看到壬○○喝醉酒大聲咆哮，後來壬○○之同事，就跟伊說壬○○是自摔的，他們會自行處理等語（本院Ａ卷第八五頁）相符。又參酌反訴被
    告經送醫急救之時，血液酒精濃度達每一百立方毫升有二五五點二毫克相點於酒
    測吹氣測驗值一點二七六，對一般人而言會造成人燥動、混亂之行為，甚至昏睡
    ，此有中國醫藥大學附設醫院九十三年一月十九日院歷字第九三○一○二一七號
    函在卷可參（本院Ａ卷第一四四頁）。準此，被告壬○○於事發之時，體內酒精
    濃度甚高（已酒醉駕車之公共危險罪之標準○點五五計算，其已達一點二七六）
    ，且事發現場確有機車倒地，及反訴被告於事發後即向到場關心之同事、長官陳
    述係騎車摔倒等情，及反訴人癸○○，確曾以其電話報案叫救護車及通知被告壬○○之主管王雅玲，此有臺中市消防局九十二年十二月二十五日消護字第○九二
    ○○一三四三九號函所檢附之民眾壬○○緊急救護案之報案暨救護資料一份（本
    院Ａ卷第一一六至一一八頁）、中華電信之通聯記錄（本院Ｂ卷第六六頁）在卷
    可參。承上，顯見被告壬○○所受前揭傷勢應係騎乘機車不慎摔傷，而非反訴人
    癸○○及被告戊○○傷害其所造成之傷勢。
(二)、反訴被告壬○○自承，事發當時其意識還算清楚等語（本院Ａ卷第二○七頁），
    核與中國醫藥大學附設醫院九十二年十月二日院歷字第九二一○三五七一號函所
    示反訴被告壬○○送醫時扺達時，葛氏昏迷指數為十二分（滿分十五分為清醒）
    等情相符。是以，反訴被告壬○○事發當時之意識還算清醒，自應知悉九十二年
    七月一日晚間八時三十分許其受傷勢非遭反訴人癸○○、被告戊○○傷害所致，
    猶向本院提起自訴，陳稱反訴人癸○○、被告戊○○共同涉犯傷害罪嫌云云，是
    反訴被告壬○○顯有誣告反訴人癸○○無疑，其所辯無非卸飾之詞，不足採信，
    事證明確，其犯行應堪認定。
二、核反訴被告壬○○所為，係犯刑法第一百六十九條第一項之誣告罪。爰審酌反訴
    被告壬○○誣告反訴人癸○○，對於反訴人癸○○所造成身心之傷害非輕，亦浪
    費司法審判資源，所誣指之犯罪最重為本刑為三年以下有期徒刑之罪，對於反訴
    人癸○○造成之威脅非謂不大及其犯罪後之態度等一切情狀，量處如主文所示之
    刑。查反訴被告壬○○未曾受有期徒刑以上刑之宣告，有臺灣高等法院被告全國
    前案紀錄表附卷可稽，係因其為臨時僱員為確保其工作，並據以領取因公受傷之
    補助，因一時失慮，偶罹刑典，經此刑之宣告，應知警惕而無再犯之虞，本院認
    以暫不執行其刑為適當，併予宣告緩刑二年，用勵自新。
據上論斷，應依刑事訴訟法第三百四十三條、第三百三十九條、第三百零一條第一項
、第二百九十九條第一項前段，刑法第一百六十九條第一項、第七十四條第一款，判
決如主文。
中      華      民      國      九十三      年    三    月    三十一    日
                                臺灣臺中地方法院刑事第十四庭
                                    審判長法  官  楊  真  明
                                          法  官  陳      葳
                                          法  官  劉  逸  成
右正本證明與原本無異。
如不服本判決，應於送達後十日內向本院提出上訴狀（須附繕本），上訴於臺灣高等
法院臺中分院。
                                          書記官
中      華      民      國      九十三      年    三    月    三十一    日
附錄論罪科刑法條
中華民國刑法第一百六十九條
 (誣告罪)
意圖他人受刑事或懲戒處分，向該管公務員誣告者，處七年以下有期徒刑。
意圖他人受刑事或懲戒處分，而偽造、變造證據，或使用偽造、變造之證據者，亦同
。
